【裁判字號】    99,簡,231
【裁判日期】    990930
【裁判案由】    空氣污染防制法
【裁判全文】
高雄高等行政法院裁定
                                       99年度簡字第231號
原      告  甲○○
被      告  臺東縣政府
代  表  人  乙○○  縣長
上列當事人間空氣污染防制法事件，原告不服行政院環境保護署
中華民國99年6月11日環署訴字第0990034579號訴願決定，提起
行政訴訟，本院裁定如下：
    主  文
原告之訴駁回。
訴訟費用由原告負擔。
    理  由
一、按「訴願之提起，應自行政處分達到或公告期滿之次日起30
    日內為之。」「訴願事件有左列各款情形之一者，應為不受
    理之決定：．．．二、提起訴願逾法定期間．．．。」訴願
    法第14條第1項及第77條第2款分別定有明文。又提起撤銷訴
    訟以經合法訴願為前提，否則為起訴不備其他要件，行政法
    院應以裁定駁回之，亦為行政訴訟法第107條第1項第10款所
    規定。次按「送達，於應受送達人之住居所、事務所或營業
    所為之。」「於應送達處所不獲會晤應受送達人時，得將文
    書付與有辨別事理能力之同居人、受僱人或應送達處所之接
    收郵件人員。」「送達，不能依前2條規定為之者，得將文
    書寄存送達地之地方自治或警察機關，並作送達通知書兩份
    ，一份黏貼於應受送達人住居所、事務所、營業所或其就業
    處所門首，另一份交由鄰居轉交或置於該送達處所信箱或其
    他適當位置，以為送達。前項情形，由郵政機關為送達者，
    得將文書寄存於送達地之郵政機關。」分別為行政程序法第
    72條第1項前段、第73條第1項、第74條第1項及第2項所明定
    。
二、本件原告所有車牌號碼U6-9763號自用小貨車（下稱系爭車
    輛），於民國98年9月14日上午10時32分行經臺東縣臺東市
    中興路4段豐工加油站前，為被告所屬環境保護局稽查人員
    目測該車於行駛中排煙污染度不符排放標準，有污染空氣之
    虞，經被告以98年9月24日府環空字第0986104116號函附柴
    油車排煙檢驗通知書，通知原告應於98年10月9日前修復並
    至被告所屬環境保護局柴油車排煙檢測站接受檢驗，惟原告
    並未於通知期限至排煙檢測站接受檢驗，被告乃以98年10月
    26日府環空字第0986104602號函附違反空氣污染防制法案件
    裁處書，以原告違反空氣污染防制法第42條規定，爰依同法
    第68條規定裁處新臺幣1萬元罰鍰。原告不服，提起訴願，
    經訴願機關以訴願逾期而為不受理之決定，原告仍不服，遂
    提起本件行政訴訟，聲明求為判決撤銷訴願決定及原處分云
    云。經查，被告上開裁處書係於98年10月29日以郵務送達方
    式投遞至原告戶籍地址「臺北市○○區○○里○○鄰○○路○
    段○○○巷14號5樓」，因皆未獲會晤本人亦無受領文書之同居
    人、受雇人或送達處所之接收郵件人員，遂於當日寄存於「
    臺北青年郵局（臺北95支）」，此有該裁處書之送達證書附
    於原處分卷可稽，依首揭行政程序法第74條第1項及第2項規
    定，足認已經合法送達。又依上開規定所為之寄存送達，無
    論應受送達人實際上於何時受領文書，均以寄存之日期98年
    10月29日視為收受送達之日期，而發生送達之效力。是原告
    遲至99年4月9日始經由被告所屬環境保護局提起訴願，此有
    原處分卷附原告訴願書之戳記日期可考，顯已逾法定30日不
    變期間，訴願機關以其提起訴願逾期為由，決定訴願不受理
    ，並無不合。原告雖起訴主張其長期居住於臺東縣太麻里鄉
    金崙村321號，周圍鄰居均可證明，其戶籍地並無人居住，
    嗣經親友告知有掛號通知時已是99年春節，故未能收到被告
    之限期檢驗通知函，因而耽延時日云云。惟查，依首揭行政
    程序法第72條第1項前段規定，送達應向受送達人之住居所
    、事務所或營業所為之。而原告戶籍地址及車籍地址均為「
    臺北市○○區○○里○○鄰○○路○段○○○巷14號5樓」，此有
    戶籍謄本及車籍查詢結果單附於原處分卷可稽，則被告將限
    期檢驗通知函及裁處書寄至該住址，依法並無不合。又縱如
    原告所稱其長期居住於臺東縣太麻里鄉屬實，然原告並未向
    戶政事務所申請住所變更登記，亦未向公路監理機關陳明改
    向車籍地以外之地址送達，以致未能收受系爭文書，尚難據
    此謂被告之送達為不合法，是原告上開主張，揆諸前揭規定
    及說明，委無足採。又本件原告既因逾期提起訴願，經訴願
    決定不受理，即未經合法訴願前置程序，其復提起本件撤銷
    訴訟，應屬不備起訴要件，自為法所不許，應予駁回。
三、依行政訴訟法第236條、第107條第1項第10款、第104條、民
    事訴訟法第95條、第78條，裁定如主文。
中    華    民    國    99    年     9    月    30    日
                  高雄高等行政法院第一庭
                                  法  官  呂 佳 徵
以上正本係照原本作成。
如不服本裁定，應於送達後10日內，向本院提出抗告狀並表明抗
告理由，如於本裁定宣示後送達前提起抗告者，應於裁定送達後
10日內補提抗告理由書（須按他造當事人人數附繕本）。
中    華    民    國    99    年     9    月    30    日

                                  書記官  李 建 霆
附註：
行政訴訟法第235條（第1項、第2項）：
對於適用簡易程序之裁判提起上訴或抗告，須經最高行政法院之
許可。
前項許可，以訴訟事件所涉及之法律見解具有原則性者為限。

司法院資訊處製作；財團法人民間司法改革基金會備份。
